【裁判字號】    90,家訴,34
【裁判日期】    900606
【裁判案由】    宣告夫妻分別財產
【裁判全文】
臺灣臺北地方法院民事判決  九十年度家訴字第三四號
    原      告  乙○○
    被      告  甲○○
右當事人間請求宣告夫妻分別財產制事件，本院判決如左：
    主    文
原告之訴駁回。
訴訟費用由原告負擔。
    事    實
甲、原告方面：
一、聲明：
  (一)宣告自民國八十八年八月一日起兩造准予分別財產。
  (二)兩造聯合財產消滅時，剩餘財產之差額平均分配。
二、陳述：兩造自民國八十六年九月二十八日結婚後，原告將薪水等收入全數交付被
    告其被告名義保管，至八十六年十二月三十一日申報財產包括：土地一筆、房屋
    行二筆、已報廢汽車一輛、存款一千一百六十九萬元及股票十六類，面額新台幣
    （以下同）四十八萬元。八十七年二月至七月間，原告又匯款九十一萬九千元至
    被告台北銀行之帳戶，故兩造應有如下財產：(一)現金一千二百六十一萬元及近三
    年之利息約二百萬元，合計為一千四百六十萬元。(二)兩造現住台北市○○○路○
    段一五八巷八號五樓房地。(三)股票十六類、外幣債券美金十萬元及利息。因兩造
    婚姻關係變異，聯合財產可能移轉，請求宣告自八十八年八月一日起，准予分別
    財產。於兩造聯合財產消滅時，由原告分得現金存款約七百三十萬元及股票、債
    券各二分之一；被告名下兩造現住不動產，兩造均有權續住，遷出者可分得當時
    房地市價二分之一的金額。又被告處分財產未經原告同意，且關心家人，每月支
    付五千餘元之保險費，自八十七年七月以後兒女學費、出國遊學、大樓管理、清
    潔費等均原告支付，只要是到家中收費，被告一概拒付，被告平常均晚間十點回
    來，不常碰到相關收費人員，爰依民法第一千零十條第三款、四款之規定，請求
    宣告分別財產，並依同法第一千零三十一條平均分配剩餘財產。
三、證據：提出戶口名簿、公職人員財產申報表、保險明細、八十九年度綜合所得稅
    申報書及匯款收據各影本一件、原告郵局儲金簿、第一商業銀行存摺及台灣銀行
    存摺各節本一件為證。
乙、被告方面：
一、聲明：駁回原告之訴。訴訟費用由原告負擔。
二、陳述：兩造結婚時被告任職外貿協會，所得較一般機關高出甚多，而原告為軍人
    所得不多，原告薪水支付家用及養育小孩入不敷出。被告名下財產乃居住海外之
    兄長因信任被告交保管，並非被告所有。又原告於八十六年退休支領終身俸每月
    收入約五、六萬元，但卻不提供家用，家中生活費均由被告支付，是原告請求不
    合情理等語。
三、證據：提出被告六十一年度至八十九年度薪資明細表暨綜合所得稅結算申報書為
    證。
    理    由
一、原告起訴主張：兩造自民國八十六年九月二十八日結婚後，原告將薪水等收入全
    數交付被告，以被告名義保管，迄今兩造應有如下財產：(一)現金一千二百六十一
    萬元及近三年之利息約二百萬元，合計為一千四百六十萬元。(二)兩造現住台北市
    ○○○路四段一五八巷八號五樓房地。(三)股票十六類、外幣債券美金十萬元及利
    息。因兩造婚姻關係變異，聯合財產可能移轉，爰依民法第一千零十條第三、四
    款請求宣告自八十八年八月一日起准予分別財產。並依民法第一千零三十一條規
    定於兩造聯合財產消滅時，由原告分得現金存款約七百三十萬元及股票、債券各
    二分之一；被告名下兩造現住不動產，兩造均有權續住，遷出者可分得當時房地
    市價二分之一的金額。被告則以：兩造結婚時被告任職外貿協會，所得較一般機
    關高出甚多，而原告為軍人所得不多，原告薪水支付家用及養育小孩入不敷出。
    被告名下財產乃居住海外之兄長因信任被告交保管，並非被告所有。又原告於八
    十六年退休支領終身俸每月收入約五、六萬元，但卻不提供家用，家中生活費均
    由被告支付，是原告請求不合情理等語，資為抗辯。
二、兩造為夫妻關係，有戶口名簿在卷可憑，堪信為真實。茲就原告請求有無理由，說
    明如下：
  (一)宣告分別財產制部分：
    1.按夫妻得於結婚前或結婚後，以契約就本法所定之約定財產制中，選擇其一，
      為其夫妻財產制。夫妻未以契約訂立夫妻財產制者，除本法另有規定外，以法
      定財產制，為其夫妻財產制。又夫妻之一方為財產上之處分，依法應得他方之
      同意，而他方無正當理由拒絕同意時，及夫妻之一方對於他方之原有財產，管
      理顯有不當，經他方請求改善而不改善時，法院因夫妻一方之請求，得宣告改
      用分別財產制。民法第一千零四條、第一千零五條及第一千零十條第三、四款
      均有明文。本件兩造未以契約訂立夫妻財產制者，依上開規定，以法定財產制
      ，為其夫妻財產制。
    2.按當事人主張有利於己之事實者，就其事實有舉證之責任，民事訴訟法第二百
      七十七條定有明文。原告主張依民法第一千零十條第三款：夫妻之一方為財產
      上之處分，依法應得他方之同意，而他方無正當理由拒絕同意；及同條第四款
      ：夫妻之一方對於他方之原有財產，管理顯有不當，經他方請求改善而不改善
      之規定，請求宣告改用分別財產制。經被告否認，原告就所主張之事實即負有
      舉證責任，因原告未能證明兩造間有原告或被告為財產處分，依法應得他方同
      意，而他方無正當理由拒絕同意；或被告對原告原告財產管理何不當，經請求
      改善而不改善之情形。因此，原告此部分請求為無理由。
  (二)分配剩餘財產部分：聯合財產關係消滅時，夫或妻於婚姻關係存續中所取得而現
    存之原有財產，扣除婚姻關係存續中所負債務後，如有剩餘，其雙方剩餘財產之
    差額，應平均分配。民法第一千零三十條之一第一項固有明文。經查，兩造婚姻
    尚存續，亦無聯合財產關係消滅之情形，原告請求分配財產，於法無據。
三、從而，原告提起本訴，為無理由，應予駁回。
四、本件事證己臻明確，兩造其餘攻擊防禦方法，核與本案事實及判決不生影響，爰
    不予一一審究，併此敘明。
五、結論：本件原告之訴為無理由，依民事訴訟法第七十八條，判決如主文。
中        華      民      國      九十      年      六    月      六    日
                                        家事法庭法  官   林妙黛
右為正本係照原本作成。
如對本判決上訴，須於判決送達後二十日內向本院提出上訴狀。
中       華       民      國      九十      年       六    月     七    日
                                            法院書記官   張進益


司法院資訊處製作；財團法人民間司法改革基金會備份。
